【裁判字號】    97,交聲,205
【裁判日期】    970828
【裁判案由】    違反道路交通管理處罰條例聲明異議
【裁判全文】
臺灣桃園地方法院交通事件裁定         97年度交聲字第205號
原處分機關  交通部公路總局新竹區監理所中壢監理站
異  議  人  甲○○
                    國民
上列異議人即受處分人因違反道路交通管理處罰條例案件，對於
交通部公路總局新竹區監理所中壢監理站民國97年1月22日壢監
裁字第裁53－DB0000000號違反道路交通管理事件裁決書所為之
處分（原舉發通知單案號：桃園縣政府警察局桃警局交字第DB00
00000號）聲明異議，本院裁定如下：
    主    文
異議駁回。
    理    由
一、聲明異議意旨（略以）：依警政署增列為保障駕駛權益在速
    限變換路段，必須在三百公尺前設立告示牌，而與楊梅分局
    回函台六六線十一公里處往西匝道路段依規定於一百公尺設
    立告示牌明顯不合法，經異議人實地勘查，告示牌係臨時用
    鐵線綁上。又該路段係六六線快速道路下匝道口速限卻僅四
    時公里，經實地了解、實地試駛，任何車輛（包括機車）車
    速均不可能低於四十公里，此地速限顯不合理。再則，員警
    陳仲乾所取締之位置是在後方約一百公尺之轉彎處，在既無
    路燈之轉彎處攔檢是相當危險且不合法行徑，該轄區埔頂派
    出所如需取締業績，在此路段隨時可開出上百張超速罰單，
    何須在凌晨五十五分最沒車流的時段取締，異議人不服爰聲
    明異議等語。
二、原處分機關移送意旨則（略以）：案外人劉科男駕駛異議人
    所有車號L9－2929號自小客車，於九十七年一月八日零時五
    十五分，行經台六六線十一公里處，為警查獲「限速四十公
    里經雷達測速一百零三公里超速六十三公里」當場舉發，而
    本件係屬當場舉發，與逕行舉發不同，不受道路交通管理處
    罰條例第七條之二規定固定或非固定科學儀器須於一定距離
    前明顯標示之限制，再依第四十三條第四項對汽車所有人裁
    處吊扣汽車牌照三個月，該條係專門對汽車所有人處罰，並
    無汽車所有人得予免責之規定，本站裁處於法並無不合等語
    。
三、按汽車駕駛人，駕駛汽車之行車速度，超過規定之最高時速
    六十公里以上者，處新臺幣六千元以上二萬四千元以下罰鍰
    ，並當場禁止其駕駛；汽車駕駛人有該款行為者，並吊扣該
    汽車牌照三個月。道路交通管理處罰條例第四十三條第一項
    第二款、第四項定有明文。經查本件超速違規事實係警員當
    場將汽車駕駛人劉科男攔停之「當場舉發」，並非藉助科學
    儀器，而無舉發員警在現場之「逕行舉發」，駕駛人當場收
    受舉發單並於應到案日期前繳納罰緩，有舉發通知單上受處
    分人劉科男之簽名及交通部公路總局自行收納款項收據附卷
    可參，可知受處分人對超速之違規事實並不爭執，足認受舉
    發人劉科男確有超速之違規事實。至異議人主張本件速限變
    換路段於一百公尺設立告示牌與規定之三百公尺不符，惟查
    採用固定或非固定式科學儀器取得違反速限規定之證據資料
    證明者，於一般道路須至少於一百公尺，於高速公路、快速
    公路須至少於三百公尺前，明顯標示之，固屬道路交通管理
    處罰條例第七條之二第三項明文規定。惟該條第一項第七款
    所稱「經以科學儀器取得證據資料證明其行為違規」規定係
    針對「當場不能或不宜攔截製單舉發者，得逕行舉發」之「
    逕行舉發」所設程序限制，限速標示之設置距離限制，不論
    本質上或邏輯上均無可能適用於「當場舉發」，自更無類推
    適用之可能。本件既屬警員機動攔檢稽查之「當場舉發」程
    序，當與上述規定無涉，而限速標示之設置是否臨時以鐵線
    綁上或固定設置，自更與本件無關。又異議人另主張該處速
    限時速四十公里以下，顯不合理，且員警所處取締位置相當
    危險云云，涉及道路主管機關及執行舉發之警察機關之專業
    裁量或判斷餘地，異議人未提出足以推翻垓等裁量或判斷餘
    地有違法、濫用之情，本院自應尊重主管機關及執行機關之
    裁量權。是本件舉發程序並無不法，應堪證明。
四、又按汽車駕駛人有行車速度，超過規定之最高時速六十公里
    以上者，並吊扣該汽車牌照三個月；經受吊扣牌照之汽車再
    次提供為違反第一項第一款或前項行為者，沒入該汽車。道
    路交通管理處罰條例第四十三條第一項第二款、第四項定有
    明文。此吊扣汽車牌照之處分係對於汽車所有人專屬之處罰
    ，雖道路交通管理處罰條例第八十五條第一項另定有歸責原
    則規定，亦無從適用於本條項規定。再相較於本條例其他免
    責規定，諸如第二十一條第五項但書、第二十二條第三項之
    「但如其已善盡查證駕駛人駕駛執照資格之注意，或縱加以
    相當注意而仍不免發生違規者，不在此限」；第二十一條之
    一第四項之「汽車所有人如已善盡查證駕駛人駕駛執照資格
    之注意，或縱加以相當之注意而仍不免發生違規者，汽車所
    有人不受本條之處罰」；第三十條第二項之「應歸責於汽車
    所有人時，除依前項處汽車所有人罰鍰及記該汽車違規紀錄
    一次外」；第三十四條後段之「如應歸責於汽車所有人者，
    得吊扣其汽車牌照三個月」；第三十五條第六項之「汽車所
    有人，明知汽車駕駛人有第一項各款情形，而不予禁止駕駛
    者，依第一項規定之罰鍰處罰，並吊扣該汽車牌照三個月」
    等規定，依「明示其一，排除其他」之法理，足證本條例第
    四十三條第四項未特設免責事由之規定，顯然立法者的「有
    意遺漏」，其用意當係專對汽車駕駛人超速之違規，不許汽
    車所有人舉證有無故意過失歸責事由而減免處罰，藉此要求
    汽車所有人於事前督促並善盡對駕駛人使用該汽車之義務。
    至立法者此種要求是否合理適當，基於尊重立法形成自由，
    本院在無確信其有違憲法保障人民基本權之前提下，自應依
    法適用該條規定。綜上所述，原處分機關依據道路交通管理
    處罰條例第四十三條第四項規定，對異議人裁處吊扣汽車牌
    照三個月，於法並無違誤，本件異議為無理由，應予駁回。
五、爰依道路交通管理處罰條例第八十七條第二項、第八十八條
    、第八十九條，九十三年十二月二十二日司法院行政院會同
    修正發布之道路交通案件處理辦法第十九條，裁定如主文。
中    華    民    國    97    年    8    月    28    日
                           臺灣桃園地方法院交通法庭
                               法  官  錢  建  榮
以上正本證明與原本無異。
如不服本裁定，應於裁定送達後5 日內向本院提出抗告狀。
                               書記官  李  玉  華
中    華    民    國    97    年    9     月    1     日


司法院資訊處製作；財團法人民間司法改革基金會備份。
